臺灣花蓮地方法院民事判決 
111年度花簡字第11號
原      告  徐研方  
被      告  曾清平  

上列當事人間請求給付買賣價金事件，本院於民國111年2月10日
言詞辯論終結，判決如下：
    主  文
原告之訴及假執行之聲請均駁回。
訴訟費用由原告負擔。
    事實及理由
一、原告起訴主張：原告於民國110年7月22日與被告簽立牛隻買
    賣契約書（下稱系爭契約），合約標的為牛隻70隻，價金為
    新臺幣（下同）2,900,000元。被告於同年月日匯款200,000
    元、同年8月5日匯款2,000,000元、並交付同年8月23日到期
    本票1紙（面額504,000元，票號：TH0000000號，下稱系爭
    本票），然尚有尾款200,000元未付。後因牛隻死亡、生病
    需扣除60,000元、被告交付台糖64公頃租賃履約保證金64,0
    00元本票等原因，買賣價金總額為2,940,000元，扣除上述
    已給付之金額及本票，餘款為204,000元。兩造之間於110年
    8月19日時於系爭契約備註欄但書所約定者，並不算主契約
    之內容，雖然確實是原告所提供的內容，但當時契約總金額
    尚未確立，所以被告仍應給付尾款200,000元。爰依民法第3
    45條第1項、第367條請求被告給付200,000元等語。並聲明
    ：㈠被告應給付原告200,000元及自起訴狀繕本送達翌日起至
    清償日止，按年息5%計算之利息。㈡願供擔保，請准宣告假
    執行。
二、被告則以：兩造已於110年8月19日達成系爭契約備註欄的協
    議，計算出尾款為504,000元，取代系爭契約的內容，是被
    告不再以2,900,000元履行契約，且就上開尾款部分，業經
    被告以臺灣新北地方法院110年度存字第2088號提存本金及
    利息，待原告領取，是原告上開請求並無理由；且該部分協
    議是由原告自行列印，於當天給被告貼在契約上的，且說為
    了保障，才要被告開本票給他等語置辯。並聲明：原告之訴
    駁回。
三、經查，兩造確於110年8月19日達成協議，在系爭契約後附加
    備註事項並親簽，再由被告開立系爭本票，且被告已將系爭
    契約尾款504,000元及利息提存於新北地方法院提存所等事
    實，有系爭契約、提存書為憑（見本院卷第49-55頁），且
    為兩造所不爭執，是此部份之事實，應已足堪認定。至原告
    主張被告仍應給付如其聲明所示之金額，則為被告所否認，
    並以前詞置辯。是本件之爭點厥為：被告是否仍須給付200,
    000元予原告？
  ㈠系爭契約於7月22日既已成立，兩造於8月19日所為似屬補充
    或變更原契約，其或為確認性和解。次按解釋契約，固須探
    求當事人立約時之真意，不能拘泥於契約之文字，但契約文
    字業已表示當事人真意，無須別事探求者，即不得反捨契約
    文字而更為曲解（最高法院104年度台上字第797號裁判意旨
    參照）。
　㈡查本件兩造於110年8月19日於系爭契約備註事項中約定「雙
    方協議後乙方（被告）暫開立本票50萬4千元給予甲方（原
    告），待甲方完成上述事項後，乙方須完成尾款50萬4千元
    匯入甲方帳戶後，甲方將前開立本票50萬4千元歸還乙方，
    即雙方完成全部點交，雙方絕無異議及法院抗辯權，特此說
    明。」（下稱系爭契約最後備註事項）並註明系爭本票票號
    ，再由兩造於騎縫上簽名；細繹前開內容，係以「尾款」、
    「雙方完成全部點交」等字眼為兩造合意內容之描述，該等
    契約文字均可見兩造對於雙方權利義務之最後決定性，顯見
    兩造確有達成對前開金額及所約定應履行之行為即為本件系
    爭契約兩造互負最後權利義務之共識，並有以前開內容取代
    尚未給付之原系爭契約尾款700,000元之意思表示合致，是
    揆諸前開見解，契約文字既已明確，則自不得反捨契約文字
    而更為曲解，且兩造已就原契約給付內容為變更並達成意思
    表示合致，是原告主張斯時總金額並未確立云云，並不可採
    。
　㈢準此，兩造既已就系爭契約最後備註事項取代原契約給付內
    容為意思表示合致，則兩造間所互負之權利義務自應以系爭
    契約最後備註事項為準，是原告再依原契約請求被告給付尾
    款200,000元，自無所憑據，應予駁回。
四、綜上，原告請求如其聲明所示，為無理由，應予駁回。又原
    告之訴既經駁回，其假執行之聲請則失所依附，應併予駁回
    。
五、本件事證已臻明確，兩造其餘之攻擊或防禦方法及所用之證
    據，經本院斟酌後，認為均不足以影響本判決之結果，爰不
    逐一論列，附此敘明。
六、訴訟費用負擔之依據：民事訴訟法第78條。
中　　華　　民　　國　　111 　年　　2 　　月　  18 　 日
                　花蓮簡易庭　法　官　蔡培元
上列為正本係照原本作成。
如不服本判決，應於送達後20日內，向本院提出上訴狀並表明上
訴理由，如於本判決宣示後送達前提起上訴者，應於判決送達後
20日內補提上訴理由書(須附繕本)。　　　　　　　　
中　　華　　民　　國　　111 　年　　2 　　月　　18　　日
                              書記官　謝佩真